臺灣屏東地方法院刑事判決　　　　　　 100年度交訴字第57號
公　訴　人　臺灣屏東地方法院檢察署檢察官
被　　　告　林聰志
上列被告因公共危險案件，經檢察官提起公訴（100 年度偵字第
3141號），被告就被訴事實為有罪之陳述，經告知簡式審判程序
之旨，並聽取被告與公訴人之意見後，本院合議庭裁定由受命法
官獨任進行簡式審判程序，本院判決如下：
    主  文
林聰志駕駛動力交通工具肇事，致人傷害而逃逸，處有期徒刑陸
月，如易科罰金，以新台幣壹仟元折算壹日。
    事  實
一、林聰志於民國99年12月25日11時40許，騎乘車牌號碼GAI-12
    0 號重型機車，沿屏東縣屏東市○○街由北往南方向行駛，
    行經屏東縣屏東市○○路○段與中正路口時，不慎與黃俊銘
    騎乘並搭載王珮馨之車牌號碼959-JWJ 號重型機車發生擦撞
    ，黃俊銘與王珮馨因而人車倒地，黃俊銘並受有雙膝擦傷，
    王珮馨則受有胸壁挫傷及右肘、右膝擦傷等傷害（過失傷害
    部分未據告訴）。詎林聰志明知駕駛動力交通工具肇事，致
    黃俊銘與王珮馨分別受有前揭傷害，竟仍基於逃逸之犯意，
    未下車採取救護行為或報警處理，即逕自騎乘上開重型機車
    逃逸。嗣經警據報後，調閱路口監視器畫面而循線查獲林聰
    志。
二、案經屏東縣政府警察局屏東分局報告臺灣屏東地方法院檢察
    署檢察官偵查起訴。
    理    由
一、本件被告林聰志所犯係死刑、無期徒刑、最輕本刑為3 年以
    上有期徒刑以外之罪，其於準備程序中就被訴事實為有罪之
    陳述，經法官告知簡式審判程序之旨，並聽取公訴人及被告
    之意見後，本院依刑事訴訟法第273 條之1 第1 項之規定，
    裁定進行簡式審判程序。
二、訊據被告林聰志對於上揭犯罪事實業已坦承不諱，核與證人
    即被害人黃俊銘與王珮馨證述情節大致相符，並有道路交通
    事故現場圖、道路交通事故調查報告表(一)(二)、車輛詳細報表
    、酒精測定紀錄表、自首情形紀錄表、肇事逃逸追查表、診
    斷證明書、照片、監視錄影器翻拍照片等件附卷可稽，本案
    事證明確，被告肇事逃逸犯行，堪以認定，應予依法論科。
三、至被告固辯稱：發生車禍時，精神不是很正常等語，並提出
    國軍高雄總醫院、財團法人屏東基督教醫院所出具之診斷證
    明書各1 紙為證（見本院卷第14、16頁），似以此認其有刑
    法第19條免罰或減輕其刑之規定可資適用。然嗣經本院函請
    屏安醫院鑑定被告於行為時之精神狀況，該醫院鑑定後略稱
    ：個案敘訴案發當時沒有飲酒也沒有服用藥物，因此可以排
    除藥物或是酒精干擾精神狀態之可能性。當時天氣晴朗、日
    照充足，也沒有出現幻聽、幻視等症狀。亦無妄想症狀干擾
    。根據測驗結果，個案的總智商＝78，智能表現屬於邊緣性
    智能障礙，較一般人弱勢。然而，由於個案接受測驗時精神
    狀況不佳，導致部份的評估受到影響，可能對其智能表現會
    有低估的情形，推估其智能表現至少應有一般人智商中下程
    度以上之水準。因此整體而言，相較於一般人，個案的智能
    表現並未呈現明顯的弱勢情形。此外個案之現實判斷能力尚
    完整，其對於事件經過可進行完整描述，也表示當日在行為
    當時尚可考量到自身無照駕駛是違法之行為，也會去注意當
    時四周有無其他人看到案發經過，顯見其行為當時的意識是
    相當清楚的，並無因精神障礙或其他心智缺陷，致不能辨識
    其行為違法或欠缺依其辨識而行為之能力，或致其辨識行為
    違法或依其辨識而行為之能力顯著減低之情形等語，此有屏
    安醫院100 年9 月5 日屏安醫字第（100 ）0379號函所附之
    精神鑑定報告1 份（見本院卷第19至22頁）在卷為佐。由此
    足見，被告於行為當時之辨別事理能力及控制能力並無喪失
    或顯著降低之情形，尚無依刑法第19條第1 項、第2 項免罰
    或減輕其刑之餘地。
四、核被告所為，係犯刑法第185 條之4 之肇事逃逸罪。本院審
    酌被告於交通肇事後，致被害人黃俊銘與王珮馨受有前揭傷
    害，竟意圖規避刑責，不顧被害人受傷而逕行逃逸，違背駕
    車肇事後應對於被害人即時救護之法義務及道德感情，所為
    實有不該，惟考量被告並無因犯罪而受有期徒刑以上刑之宣
    告，此有臺灣高等法院被告前案紀錄表1 份在卷可按，其素
    行應非不良，而其於犯後已能坦承犯行，兼衡被告之犯罪動
    機、目的、所造成之損害尚非至鉅、智識程度非高（學歷為
    國中畢業，見警卷調查筆錄受訊問人欄，警卷第3 頁）等一
    切情狀，量處如主文所示之刑，並諭知易科罰金之折算標準
    。
據上論斷，應依刑事訴訟法第273 條之1 第1 項、第299 條第1
項前段，刑法第185 條之4 、第41條第1 項前段，判決如主文。
本案經檢察官王光傑到庭執行職務。
中    華    民    國    100   年    11    月    30    日
                  交通法庭  法  官  楊宗翰
以上正本證明與原本無異。
如不服本判決，應於判決送達後10日內，向本院提出上訴狀。
中    華    民    國    100   年    11    月    30    日
                            書記官  溫訓暖
附錄本案論罪科刑法條全文：
刑法第185條之4
駕駛動力交通工具肇事，致人死傷而逃逸者，處6 月以上5 年以
下有期徒刑。